【裁判字號】    97,易,680
【裁判日期】    971127
【裁判案由】    竊盜
【裁判全文】
臺灣高雄地方法院刑事判決               97年度易字第680號
公  訴  人  臺灣高雄地方法院檢察署檢察官
被      告  甲○○
                    （現於臺灣高雄第二監獄執行中）
上列被告因竊盜案件，經檢察官提起公訴（97年度偵字第13831
號），本院判決如下：
    主  文
甲○○無罪。
    理  由
一、本件公訴意旨略以：被告甲○○於民國97年5 月10日凌晨2
    時許，意圖為自己不法之所有，在高雄縣林園鄉○○路○ 段
    272 之3 號住宅前，竊取被害人丁○○所有之車牌號碼MKG-
    667 號重型機車（引擎號碼：KBNC-102749 號），得手後作
    為交通工具使用。嗣於同年月12日中午11時45分許駕駛該機
    車行至高雄縣林園鄉○○路38號沅昌釣蝦場前停放，適為被
    害人發現報警而當場查獲。因認被告涉犯刑法第320 條第1
    項竊盜罪嫌云云。
二、程序部分：
  (一)按刑事訴訟法第159 條之1 第2 項所稱被告以外之人於偵查
    中向檢察官所為之陳述得為證據，立法者係以刑事訴訟法規
    定檢察官代表國家偵查犯罪、實施公訴，依法有訊問被告、
    證人、鑑定人之權，且實務運作時，偵查中檢察官向被告以
    外之人所取得之陳述，原則上均能遵守法律規定，不致違法
    取供，其可信性甚高，為兼顧理論與實務，而對被告以外之
    人於偵查中向檢察官所為之陳述，除顯有不可信之情況者外
    ，得為證據（最高法院95年度台上字第6675號判決意旨參照
    ）。經查，本件證人即被害人丁○○於偵查中所為之陳述，
    性質上雖屬傳聞證據，惟係於偵查中向檢察官所為之證述，
    並經具結，且無顯有不可信之情況，衡諸上開規定，自具有
    證據能力。
  (二)次按被告以外之人於審判外之陳述，雖不符刑事訴訟法第15
    9 條之1 至之4 之規定，然經當事人於審判程序同意作為證
    據，法院審酌該言詞陳述或書面陳述作成時之情況，認為適
    當者，亦得為證據。又當事人、代理人或辯護人於法院調查
    證據時，知有第159 條第1 項不得為證據之情形，而未於言
    詞辯論終結前聲明異議者，視為有前項之同意，同法第159
    條之5 亦有明文。查本案所引用之其餘證據資料（詳後引證
    據），其中各項言詞或書面傳聞證據部分，縱無刑事訴訟法
    第159 條之1 至第159 條之4 或其他規定之傳聞證據例外情
    形，亦業經本院審理時予以提示並告以要旨，且各經檢察官
    及被告表示意見，當事人已知上述證據乃屬傳聞證據，未於
    言詞辯論終結前對該等證據聲明異議（見本院卷第90至92頁
    ），依上開規定，已擬制同意其有證據能力，且本院審酌該
    等傳聞證據作成時之狀況，並無不宜作為證據之情形，均應
    認於本案有證據能力。
三、實體部分：
  (一)按犯罪事實應依證據認定，無證據不得認定犯罪事實；不能
    證明被告犯罪者，應諭知無罪之判決，刑事訴訟法第154 條
    第2 項、第301 條第1 項分別定有明文。次按事實之認定，
    應憑證據，如未能發現相當證據，或證據不足以證明，自不
    能以推測或擬制之方法，為裁判基礎；且認定不利於被告之
    事實須依積極證據，苟積極證據不足為不利於被告事實之認
    定時，即應為有利於被告之認定；另認定犯罪事實所憑之證
    據，雖不以直接證據為限，間接證據亦包括在內，然而無論
    直接證據或間接證據，其為訴訟上之證明，須於通常一般之
    人均不致有所懷疑，而得確信其為真實之程度者，始得據為
    有罪之認定，倘其證明尚未達到此一程度，而有合理之懷疑
    存在而無從使事實審法院得有罪之確信時，即應由法院為諭
    知被告無罪之判決，亦有最高法院40年台上字第86號、30年
    台上字第816 號、76年台上字第4986號判例意旨足資參照。
  (二)本件公訴人認被告涉有前開犯嫌，無非以：被告自承確有騎
    乘上開失竊機車遭查獲之供述、證人丁○○於警詢及偵查中
    之證述及扣押物品目錄表、贓物認領保管單、高雄縣政府警
    察局車輛協尋電腦輸入單、尋獲電腦輸入單等件，為其主要
    論據。
  (三)訊據被告固坦承其於上開時、地遭警察查獲使用未懸掛車牌
    之失竊機車之事實，惟堅詞否認有何竊盜犯行，辯稱：因伊
    自己的機車送修，所以向「文仔」借用機車，「文仔」便在
    查獲前1 日晚間11時許，載伊到龔厝村之某木材工廠前，將
    扣案之機車鑰匙交給伊，伊便將該機車騎走作為代步使用，
    伊並無竊取該機車等語。經查：
    1.被告於97年5 月12日中午11時45分許，在高雄縣林園鄉○○路38號沅昌釣蝦場前，為警查獲其騎乘1 部未懸掛車牌
      之機車（引擎號碼為KBNC-102749 號）之事實，業為被告
      自承在卷，並有高雄縣政府警察局林園分局扣押筆錄、扣
      押物品目錄表、高雄縣政府警察局尋獲電腦輸入單各1 份
      及照片4 張在卷可稽。又上開機車係被害人丁○○所有，
      前於97年5 月10日凌晨2 時許，在高雄縣林園鄉○○路○
      段272 之3 號住宅前遭竊，嗣證人丁○○於同年月12日中
      午出門買便當時，見被告騎用該機車，便尾隨其至前開釣
      蝦場並報警前來處理等情，亦據證人即被害人丁○○於警
      詢及偵查中證述綦詳，並有贓物認領保管單、高雄縣政府
      警察局車輛協尋電腦輸入單各1 份在卷可稽，此部分事實
      ，固堪予認定。
    2.又關於被告所辯該機車係其於97年5 月11日晚間以電話與
      「文仔」聯絡後，由「文仔」借其使用乙節，經查：
      (1)雖被告初因不知綽號「文仔」之真實姓名而未能提供其
        確實年籍資料，惟經本院根據被告所稱其手機留有「文
        仔」電話，而依職權勘驗被告持用之0000000000號行動
        電話後，查得其內確有記錄「文仔」之電話為00000000
        00號，進而據此向台灣大哥大股份有限公司函查得知門
        號使用人為丙○○，並於97年11月13日傳喚其到庭作證
        ，經被告當庭確認該到庭之人確係「文仔」等情，有本
        院勘驗筆錄、台灣大哥大股份有限公司97年6 月13日函
        附之雙向通聯資料查詢單及本院97年11月13日審判筆錄
        可據（院卷第16、21-23 、85頁），此情已與一般為求
        脫罪而隨意編造不詳人名虛以應付者，顯屬有別，況參
        諸證人丙○○證稱伊與被告間無仇恨乙情，及被告於本
        院審理中亦已坦認其取得該機車時，即因該車未懸掛車
        牌而懷疑係來路不明之贓車卻仍予收受之收贓犯行，並
        請求從輕量刑等語（院卷第68頁），益徵被告應無為求
        脫罪而刻意為此不利證人丙○○之供述之理，且觀諸上
        開通聯資料內容，被告與證人丙○○於97年5 月11日晚
        間亦確有數通通聯紀錄乙情，已足見被告所辯上情，顯
        非無稽。
      (2)至被告所舉證人丙○○於本院作證時，雖否認曾借機車
        予被告等情。惟查，證人丙○○自承其所持用之000000
        0000號行動電話，分別於97年5 月11日凌晨0 時41分19
        秒許、0 時46分1 秒許、上午6 時42分18秒許、8 時30
        分0 秒許、8 時40分32秒許、8 時51分51秒許、9 時15
        分31秒許、9 時50分27秒許、晚間10時30分26秒許、11
        時49分54秒許、同年月12日凌晨0 時13分44秒許、0 時
        34分25秒許、0 時36分59秒許、0 時39分37秒許、0 時
        39分57秒許、1 時27分40秒許、1 時35分31秒許、1 時
        58分10秒許、4 時12分55秒許、4 時18分7 秒許，與被
        告持用之0000000000號行動電話門號間各有數秒至數十
        秒不等通話時間之通聯紀錄，有上開雙向通聯資料查詢
        單在卷可考，可見證人丙○○與被告在97年5 月11日、
        12日短短2 日間即有上開20則密集之通話紀錄，然證人
        丙○○卻悖於此等事實而在本院證稱：伊與被告很少聯
        絡，隔很久才會打1 次電話，不會以手機與被告聊天云
        云，已足見證人丙○○之證述有刻意隱匿其與被告之關
        係之情。又證人丙○○固證稱：被告之所以會供稱該失
        竊機車係伊所借，可能是之前被告姐姐有約伊要一起去
        竊取物品，但伊沒有去，而被告懷疑伊有向在刑事組任
        職之乾哥哥提供上開情資云云（院卷第87頁），然嗣又
        證稱：伊所指被告姐姐所犯竊案，後來未經查獲等語（
        院卷第88頁），則苟證人丙○○所述為真，則被告姐姐
        既未遭查獲，又焉會懷疑證人丙○○提供所謂「情資」
        予警察？亦可見其證述自相矛盾之處，則證人丙○○所
        為上開證詞，顯有可疑，自不足採為不利被告認定之依
        憑。
    3.綜上所述，公訴人所持之前開各項事證，均尚未達使本院
      確信上述遭竊機車係被告所竊之程度；此外，復查無其他
      積極證據足資證明被告確涉及本案竊盜犯行，則被告被訴
      竊盜罪即屬不能證明，揆諸首開法條及判例意旨，本院自
      應為無罪之諭知。
四、至公訴人雖於本院審理中請求變更起訴法條為刑法第349 條
    第1 項之收受贓物罪（院卷第68頁），惟按竊盜罪之構成要
    件，係行為人未經物品管領權人之同意而擅取其財物，與收
    受贓物罪之要件，係明知為他人因財產犯罪所得之贓物而為
    收受，二者之社會基本事實本非同一，且本件起訴之犯罪事
    實亦無支字片語涉及被告有收受贓物之舉止，是本件自不得
    逕予變更起訴法條審判之，故公訴人上開所請，容有誤會，
    而本件被告是否涉犯贓物罪嫌，既非本院審判範圍，應由檢
    察官另為適法之處理。
據上論斷，應依刑事訴訟法第301 條第1 項，判決如主文。
本案經檢察官乙○○到庭執行職務。
中    華    民    國    97    年    11    月    27    日
                  刑事第十七庭  法  官  蔣志宗
以上正本證明與原本無異。
如不服本判決應於收受判決後10日內向本院提出上訴書狀，並應
應敘述具體理由。其未敘述上訴理由者，應於上訴期間屆滿後20
日內向本院補提理由書(均須按他造當事人之人數附繕本)「切勿
逕送上級法院」。
中    華    民    國    97    年    11    月    27    日
                                書記官  李崑良


司法院資訊處製作；財團法人民間司法改革基金會備份。
